臺灣桃園地方法院民事簡易判決
110年度桃簡字第1112號
原      告  陳宏恩  
被      告  蔡蕙如  
上列當事人間請求撤銷調解之訴事件，本院於民國110 年12月16
日言詞辯論終結，判決如下：
    主      文
一、原告之訴駁回。
二、訴訟費用由原告負擔。
    事實及理由
壹、程序方面：
    按「調解經當事人合意而成立；調解成立者，與訴訟上和解
    有同一之效力」、「調解有無效或得撤銷之原因者，當事人
    得向原法院提起宣告調解無效或撤銷調解之訴」，民事訴訟
    法第416 條第1 、2 項定有明文。次按民事訴訟法第500 條
    至第502 條及第506 條關於再審應於30日不變期間提起、書
    狀所應具備之格式等規定，依民事訴訟法第416 條第4 項規
    定，於調解無效或撤銷調解之訴準用之。經查，本件被告前
    向原告請求損害賠償事件，經本院以109 年度桃司小調字第
    887號受理，後兩造於民國110 年8月19日調解成立（下稱系
    爭調解），而原告於調解成立後30日內即110 年8 月20日提
    起本件撤銷調解之訴，起訴狀內容符合民事訴訟法第501 條
    規定之事項，足認程序上並無欠缺，合先敘明。
貳、實體方面：
一、原告主張：原告剛出社會沒有經驗，被告在調解時都不聽原
    告的解釋，而且說話方式讓原告心生恐懼，調解委員也都幫
    被告說話，不讓原告有為自己辯護的機會，原告以為要簽名
    才能離開，原告不知道簽名以後就要賠錢，原告是被脅迫的
    ，故系爭調解有得撤銷之原因，爰提起本件撤銷調解之訴等
    語。並聲明：系爭調解應予撤銷。
二、被告則以：於調解當天，被告與原告經過相當時間之商議後
    ，被告將請求賠償之金額從新臺幣（下同）90,000元縮減為
    60,000元，且調解委員及司法事務官也有告知調解成立的法
    律效果，原告所述均為不實等語，資為抗辯。並聲明：原告
    之訴駁回。
三、本院得心證之理由：
　㈠原告於110年1月4日前某時許，在桃園市某處將其所申辦之合
    作金庫商業行帳戶000-0000000000000號之存摺、金融卡及
    密碼（下稱系爭帳戶資料），寄送與某真實姓名年籍不詳之
    詐欺集團成員。後取得系爭帳戶資料之詐欺集團成員，於11
    0年1月4日以電話向被告佯稱網路購物設定錯誤，致使被告
    陷於錯誤，共匯款91,957元至系爭帳戶內，旋為上開詐欺集
    團成員提領，原告遂因涉犯刑法第30條第1項、第339條第1
    項之罪名而經警移送臺灣桃園地方檢察署偵查後，以110年
    度偵字第13547號為不起訴處分。嗣被告因上開詐欺案件對
    原告起訴請求損害賠償，經本院以109 年度桃司小調字第88
    7號受理，並於110 年8月19日調解成立並作成調解筆錄（下
    稱系爭調解筆錄）等情，業據本院調取上開刑事偵查及民事
    卷宗查核無誤，復為兩造所不爭執，是此部分之事實，應先
    堪以認定。
　㈡按因被脅迫而為意思表示者，表意人得撤銷其意思表示，民
    法第92條第1 項前段定有明文。而所謂因被脅迫而為意思表
    示，係指因相對人或第三人以不法危害之言語或舉動加諸表
    意人，使其心生恐怖，致為意思表示而言。當事人主張其意
    思表示係因被詐欺或脅迫而為之者，應就其被詐欺或被脅迫
    之事實，負舉證之責任（最高法院95年度台上字第2948號判
    決意旨參照）。本件原告主張其係受脅迫始成立系爭調解等
    語，既為被告否認，自應就其有受脅迫之事實負舉證之責。
    經查：
　⒈系爭調解成立後，系爭調解筆錄係由司法事務官所製作，而
    調解委員在調解過程中並無辱罵原告之舉，且亦未向原告要
    求於筆錄簽名後方能離開，而司法事務官於製作調解筆錄時
    亦無任何恐嚇、脅迫之舉乙情，為原告於本院詢問時所自承
    （見本院卷第19頁背面至第20頁）；復參以調解委員及司法
    事務官在調解成立後有向當事人告以調解成立之法律效果等
    情，業據被告於本院詢問時供明（見本院桃簡字卷第20頁）
    ，且系爭調解筆錄上亦有記載原告應自110年9月20日起開始
    分期清償60,000元，而被告其餘請求均拋棄等語，有系爭調
    解筆錄（見本院小調字卷第18頁）在卷可參；再參酌系爭調
    解筆錄係在本院公開法庭所為，且原告係由其妻子陪同參與
    調解全程，足見調解地點並非封閉且屬可自由離去之開放空
    間，且系爭調解筆錄亦有明確記載相關之法律效果，原告於
    調解過程中亦有親友相伴，若原告認系爭調解過程或內容有
    違反其自由意志之處者，大可與身旁之親友商議後拒絕調解
    而自由離去，亦可於司法事務官製作調解筆錄時，當庭表示
    上情而拒絕調解，然原告捨此不為，而於系爭調解筆錄上簽
    名，並同意按照系爭調解筆錄之內容負賠償之責，則原告空
    言泛稱有受恐嚇、脅迫之情，已難驟信。
　⒉另衡諸被告於該案原請求原告給付90,000 元及法定遲延利息
    ，並提出上開刑事偵查卷宗資料為證，而兩造於上開時、地
    ，經調解委員居中協調下，彼此亦相互商議近20至30分鐘後
    ，方以60,000元達成調解等節，為兩造所不爭執（見本院桃
    簡字卷第19頁背面至第20頁），足見系爭調解內容係原告經
    過相當時間思考利弊得失後，兩造彼此互相折衝下所應允賠
    償之金額，益徵原告當時係出於自由意志而同意系爭調解內
    容無疑。則原告事後認為系爭調解內容違反其自由意願等情
    ，自難認有據。
　⒊此外，原告復未能舉其他事證以明系爭調解內容有何無效或
    得撤銷之情節，是原告請求撤銷系爭調解筆錄，即難認有據
    。
四、綜上所述，原告既未舉證證明系爭調解有何無效或得撤銷之
    事由存在，故原告請求撤銷系爭調解筆錄，為無理由，應予
    駁回。
五、本件事證已臻明確，兩造其餘攻擊及防禦方法，經核與判決
    結果不生影響，爰不一一論述，併此敘明。
六、訴訟費用負擔之依據：民事訴訟法第78條。 　　　　　　
中　　華　　民　　國　　111 　年　　1 　　月　　7 　　日
                  桃園簡易庭  法  官  顏嘉漢
以上為正本係照原本作成。
如不服本判決，應於送達後20日內，向本院提出上訴狀並表明上
訴理由，如於本判決宣示後送達前提起上訴者，應於判決送達後
20日內補提上訴理由書（須附繕本）。
如委任律師提起上訴者，應一併繳納上訴審裁判費。   
中　　華　　民　　國　　111 　年　　1 　　月　　7 　　日
                              書記官  楊上毅